臺灣彰化地方法院民事裁定
111年度監宣字第242號
聲  請  人  蔡少岳  


相  對  人  蔡振源  
關  係  人  蔡妙瑜  
上列聲請人聲請監護宣告事件，本院裁定如下：          
    主    文
宣告蔡振源（男，民國00年0月00日生，身分證統一編號：Z0000
00000號）為受監護宣告之人。
選定蔡少岳（男，民國00年0月0日生，身分證統一編號：Z00000
0000號）為受監護宣告之人之監護人。
指定蔡妙瑜（女，民國00年00月00日生，身分證統一編號：Z000
000000號）為會同開具財產清冊之人。
聲請程序費用由受監護宣告之人負擔。
    理    由
一、聲請意旨略以：聲請人蔡少岳為相對人蔡振源之長子，相對
    人於民國108間年走路開始搖晃，並於109年間跌倒，經醫診
    斷為血管型中風，且於109年10月27日經鑑定為中度身心障
    礙者，相對人雖後續經送醫診治，現認知功能仍呈現嚴重障
    礙，致不能為意思表示或受意思表示，或不能辨識其意思表
    示之效果，已達受監護宣告之程度，有身分證影本、鹿港基
    督教醫院出具之診斷證明書、中華民國身心障礙證明影本等
    件為證。爰聲請准予裁定相對人為受監護宣告之人，並請求
    選定聲請人為相對人之監護人，同時指定相對人之長女蔡妙
    瑜為會同開具財產清冊之人等語。
二、按「對於因精神障礙或其他心智缺陷，致不能為意思表示或
    受意思表示，或不能辨識其意思表示之效果者，法院得因本
    人、配偶、四親等內之親屬、最近一年有同居事實之其他親
    屬、檢察官、主管機關或社會福利機構之聲請，為監護之宣
    告」、「受監護宣告之人應置監護人」、「法院為監護之宣
    告時，應依職權就配偶、四親等內之親屬、最近一年有同居
    事實之其他親屬、主管機關、社會福利機構或其他適當之人
    選定一人或數人為監護人，並同時指定會同開具財產清冊之
    人」、「法院選定監護人時，應依受監護宣告之人之最佳利
    益，優先考量受監護宣告之人之意見，審酌一切情狀，並注
    意下列事項：一、受監護宣告之人之身心狀態與生活及財產
    狀況。二、受監護宣告之人與其配偶、子女或其他共同生活
    之人間之情感狀況。三、監護人之職業、經歷、意見及其與
    受監護宣告之人之利害關係。四、法人為監護人時，其事業
    之種類與內容，法人及其代表人與受監護宣告之人之利害關
    係」，民法第14條第1項、第1110條、第1111條第1項及第11
    11條之1分別定有明文。
三、經查，聲請人主張之事實，業據其提出鹿港基督教醫院出具
    之診斷證明書、中華民國身心障礙證明影本及身分證影本等
    件為據，且經本院在鑑定人即衛生福利部彰化醫院（下稱彰
    化醫院）醫師王鴻松前審驗相對人之精神狀況，相對人對於
    法官點呼有反應，並能說出自己與子女的姓名、有無結婚等
    ，惟無法正確回答自己的出生年月日、今年幾歲、與在場的
    聲請人關係為何、育有幾名子女、兒子有無在鑑定現場、現
    與哪些家人同住、100減7與5加5各為何等問題，且無時間、
    空間感，對法官詢問其現身處何地、今天為星期幾等問題均
    答非所問或無回應，有本院訊問筆錄在卷可按。又經本院囑
    託彰化醫院醫師王鴻松鑑定結果，認為相對人患有中重度失
    智症，目前插鼻胃管與尿管，穿尿布，且下肢萎縮，無法站
    立，於日常生活的動作（ADL），如飲食、排泄、沐浴、更
    衣等，需他人照護，並喪失經濟活動能力，無法與外界適當
    反應，且無獨立生存能力。相對人意識清楚，可簡單溝通與
    回答自己名字，惟記憶力退化，不知道自己的生日，說錯年
    紀，亦不知育有幾個小孩，且定向力差，如說錯今天的日期
    與星期幾，將鑑定的時段當成晚上，有時把兒子當成弟弟等
    ，計算能力亦差，如稱31減19為29，另理解判斷力差，無法
    表達身體不適，無法分辨健保卡和身分證，且說錯時鐘時間
    ，要求舉左手、卻舉右手，且認為爸媽仍在世。相對人於10
    9年間跌倒後，發現有血管型失智症，並領有重大傷病卡與
    中度身心障礙手冊，近幾年無自我照顧能力，需他人看護照
    顧，目前已72歲，回復可能性低。基於相對人有精神上之障
    礙（失智症）程度達中重度，不能管理處分自己的財產，且
    回復之可能性低，已達不能為意思表示或受意思表示、不能
    辨識其意思表示之效果之程度，可為監護宣告等語，有彰化
    醫院111年8月5日彰醫精字第1110500349號函及成年監護鑑
    定書在卷可稽，堪認相對人因精神障礙或其他心智缺陷，致
    不能為意思表示或受意思表示，亦不能辨識其意思表示之效
    果。從而，本件聲請為有理由，應予准許，爰宣告相對人為
    受監護宣告之人。
四、本件相對人既經監護宣告，揆諸前揭規定，自應為其選定監
    護人及指定會同開具財產清冊之人。又聲請人主張其與相對
    人之其餘子女蔡妙瑜均同意由聲請人擔任相對人之監護人，
    由關係人蔡妙瑜擔任會同開具財產清冊之人等情，有戶籍資
    料、同意書等件為證。本院審酌聲請人蔡少岳、關係人蔡妙
    瑜分別為相對人之長子、長女，與相對人關係非常密切，由
    渠等分別擔任相對人之監護人、會同開具財產清冊之人，應
    符合相對人之最佳利益，爰裁定如主文第2、3項所示。
五、末依民法第1113條準用同法第1099條、第1099條之1之規定
    ，於監護開始時，監護人蔡少岳對於受監護宣告之人蔡振源
    之財產，應會同關係人蔡妙瑜於2個月內開具財產清冊，並
    陳報法院，於開具完成並陳報法院前，監護人對於受監護宣
    告之人之財產，僅得為管理上必要之行為，併此指明。
六、依家事事件法第164條第2項，裁定如主文。
中　　華　　民　　國　 111　　年　　 8　　月　　22　　日
                  家事法庭    法  官  沙小雯
以上正本係照原本作成。
如對本裁定抗告，須於裁定送達後10日之不變期間內，向本院提
出抗告狀（須附繕本），並繳納抗告費新臺幣1,000元。
中　　華　　民　　國　 111　　年　　 8　　月　　22　　日
                              書記官  項珮欣